【裁判字號】    98,消債清,58
【裁判日期】    990323
【裁判案由】    清算
【裁判全文】
臺灣桃園地方法院民事裁定            98年度消債清字第58號
聲  請  人
即  債務人  甲○○
上列當事人因消費者債務清理事件聲請清算及保全處分，本院裁
定如下：
    主  文
債務人甲○○自中華民國九十九年三月二十四日下午五時起開始
清算程序。
命司法事務官進行本件清算程序。
聲請人其餘聲請駁回。
    理  由
一、按債務人對於金融機構因消費借貸、自用住宅借款、信用卡
    或現金卡契約而負債務，在聲請更生或清算前，應提出債權
    人清冊，以書面向最大債權金融機構請求協商債務清償方案
    人清冊，以書面向最大債權金融機構請求協商債務清償方案
    ，並表明共同協商之意旨；債務人不能清償債務或有不能清
    償之虞者，得依本條例所定更生或清算程序，清理其債務；
    債務人於法院裁定開始更生程序或許可和解或宣告破產前，
    得向法院聲請清算；法院開始清算程序之裁定，應載明其年
    、月、日、時，並即時發生效力；法院裁定開始更生或清算
    程序後，得命司法事務官，進行更生或清算程序，必要時，
    得選任律師、會計師或其他適當之自然人或法人一人為監督
    人或管理人，消費者債務清理條例第151 條第1 項、第3 條
    、第80條前段、第83條第1 項、第16條第1 項分別定有明文
    。
二、聲請意旨略以：聲請人目前資產僅友達光電股份有限公司股
    票190 股，債務總金額為新台幣（下同）7,136,904 元，而
    聲請人5 年內從事營業額平均每月20萬元以下之營業活動，
    有不能清償債務之情事，消費者債務清理條例施行後，曾以
    書面向最大債權金融機構中國信託銀行請求共同協商債務清
    償方案而不成立，且未經法院裁定開始更生程序或許可和解
    或宣告破產，先前雖曾向本院聲請更生（97年度消債更字第
    719 號、98年度執消債更字第38號），惟嗣已撤回，爰依法
    聲請清算及保全處分等語。
三、經查：
  (一)聲請人於消費者債務清理條例施行後，曾以書面向最大債權
    金融機構中國信託銀行請求共同協商債務清償方案，經該行
    於民國97年07月14日通知聲請人因「未能接受顯足以負擔之
    還款方案」致未能與聲請人達成協商，有前置協商不成立通
    知書可稽（本院97年度消債更字第719 號卷第16頁），應認
    聲請人已依消費者債務清理條例第151 條第1 項規定先向最
    大債權金融機構申請前置協商不成立。
  (二)債權人中國信託銀行於協商時，雖以聲請人每月收入22,800
    元，基本支出9,409 元，依據銀行公會試算仍有13,391元可
    供還款，因此提供兩階段還款方案月繳5 千元（72期，利率
    0 ％），有該行陳報狀在卷足佐（本院卷第54頁）。惟依聲
    請人提出債權人清冊、財產及收入狀況說明書所載，其所負
    債務除金融機構無擔保債務總額約4,681,604 元外（不含台
    新銀行保證債務248,396 元），另積欠萬榮行銷顧問股份有
    限公司160,078 元、良京實業股份有限公司645,828 元、亞
    洲信用管理股份有限公司1,400,755 元，而聲請人除每月平
    均薪資約為22,000元至26,722元不等（依其於本院98年11月
    25日訊問期日所述，其目前每月收入約23,000元，扣除勞健
    保約21,000元）及前述股票價值約為6,983 元（以99年03月
    22日每股收盤價36.75 元計算，元以下四捨五入）外，別無
    其他財產，以上並有財政部臺灣省北區國稅局96年度、97年
    度綜合所得稅各類所得資料清單、全國財產稅總歸戶財產查
    詢清單在卷可參（本院卷第11至13頁），經核大致相符，因
    上開公司均非金融機構，不參與銀行公會之協商，縱各該公
    司皆提供180 期零利率之方案，此部分聲請人每月清償金額
    約為12,259元【（160,078 元＋645,828 元＋1,400,755 元
    ）÷180 】，參酌行政院主計處公告之97年度台灣省平均每
    人每月最低生活費用為9,829 元，足認聲請人之收入、財產
    尚不足敷支應其每月生活必要費用、中國信託銀行提供之協
    商方案及非金融機構之債務，是聲請人主張其有不能清償債
    務之情事，尚非無據。此外，本件又查無聲請人有消費者債
    務清理條例第6 條第3 項、第8 條或第82條第2 項所定駁回
    清算聲請之事由存在，則聲請人聲請清算，洵屬有據，應予
    准許，並依同條例第83條第1 項、第16條第1 項規定命司法
    事務官進行本件清算程序。
  (三)至於保全處分部分，因本件既經准予清算，則除有別除權之
    債權人外，非依清算程序，不得行使其權利（消費者債務清
    理條例第28條第2 項、第112 條第2 項前段參照），自無依
    保全處分再予限制之必要。從而，聲請人請求保全處分，核
    無必要，應予駁回。
四、爰裁定如主文。
中    華    民    國    99    年    3     月    23    日
                        民事第三庭    法  官  周玉
上為正本係照原本作成。
本裁定不得抗告
中    華    民    國    99    年    3     月    23    日
                                      書記官  楊郁馨

司法院資訊處製作；財團法人民間司法改革基金會備份。
